臺灣臺東地方法院刑事判決　　　　　　　100年度易字第390號
公　訴　人　臺灣臺東地方法院檢察署檢察官
被　　　告　莊仁茂
上列被告因施用毒品案件，經檢察官提起公訴(100年度毒偵字第
512號)，被告於本院準備程序中就被訴犯罪事實為有罪陳述，經
本院合議庭裁定由受命法官獨任進行簡式審判程序，判決如下：
    主  文
莊仁茂施用第二級毒品，累犯，處有期徒刑捌月。
    犯罪事實
一、莊仁茂前於民國95年間因施用毒品案件，經本院以95年度毒
    聲字第47號裁定送觀察、勒戒，因有繼續施用毒品之傾向，
    復經本院以95年度毒聲字第61號裁定移送強制戒治，於96年
    5月8日停止戒治釋放出所，並經臺灣臺東地方法院檢察署檢
    察官於同年7月23日以96年度戒毒偵字第17號為不起訴處分
    確定。復於97年間因施用第1、2級毒品案件，經本院以97年
    度訴字第52號判處有期徒刑9月、6月，定應執行刑1年2月，
    並經臺灣高等法院花蓮分院以97年度上訴字第148號駁回上
    訴確定；另於97年間因施用第2級毒品案件，經本院以98年
    易字第112號判處有期徒刑7月確定。上開2案件接續執行，
    於99年5月11日縮短刑期假釋出監，迄至99年7月24日保護管
    束期滿未經撤銷假釋，視為執行完畢。詎仍不知悔改，明知
    甲基安非他命係毒品危害防制條例所規定之第2級毒品，不
    得施用，竟基於施用甲基安非他命之犯意，於100年9月25日
    19至20時間，在臺東縣臺東市○○路○段555巷4號之居處內
    ，以將甲基安非他命置於玻璃球內，再點火燒烤吸食煙霧之
    方式，施用甲基安非他命1次。嗣於同月27日因他案為警逮
    捕後得其同意採尿，其尿液送請慈濟大學濫用藥物檢驗中心
    檢驗，呈甲基安非他命陽性反應，因而查獲上情。
二、案經臺東縣警察局臺東分局報告臺灣臺東地方法院檢察署檢
    察官偵查起訴，本院改依簡式程序審理。
    理  由
一、本件被告莊仁茂所犯係死刑、無期徒刑或最輕本刑為3年以
    上有期徒刑或高等法院管轄第一審案件以外之罪，其於準備
    程序進行中，先就被訴犯罪事實為有罪之陳述，經本院告知
    簡式審判程序之旨，並聽取檢察官及被告之意見後，經合議
    庭裁定由受命法官獨任進行簡式審判程序，是依刑事訴訟法
    第273條之2規定，本件之證據調查，不受同法第159條第1項
    、第161條之2、第161條之3、第163條之1及第164條至第170
    條規定之限制，合先敘明。
二、上揭犯罪事實，業據被告於警詢、本院行準備程序及審理時
    坦承不諱，復有警卷所附慈濟大學濫用藥物檢驗中心檢驗總
    表、臺東縣警察局臺東分局100年度偵辦毒品案件嫌疑尿液
    採集代碼對照表、勘察採證同意書及臺東分局偵察隊偵辦毒
    品案件被告莊仁茂通聯記錄表；偵卷所附臺東地方法院檢察
    署96年度戒毒偵字第17號不起訴處分書在案可稽。再毒品施
    用後於施用者尿液中可檢出之最大時限，受施用劑量及頻率
    、施用方式、飲水量多寡、個人體質及其代謝情況、檢測方
    法靈敏度等因素影響，因個案而異，一般可檢出之最大時限
    ，依文獻之記載甲基安非他命為1至5日，而甲基安非他命服
    用後24小時內則約有施用劑量之70%排泄於尿液中，此有行
    政院衛生署管制藥品管理局92年3月10日管檢字第092000149
    5號、97年12月31日管檢字第0970013096號函文可資參照，
    再尿液中是否含有甲基安非他命或安非他命等反應，經以氣
    相層析質譜儀（GC／MS）分析方法進行確認檢驗，尿液檢體
    中濫用藥物或其代謝物之濃度高於或等於下列之濃度時，即
    可認定安非他命類之藥物存在：(一)安非他命：500ng/mL；
    (三)甲基安非他命：500ng/mL，且就尿液檢體中甲基安非他
    命之濃度高於500ng/mL時，其代謝物安非他命之濃度亦應同
    時等於或高於100ng/mL，方可判定為甲基安非他命陽性反應
    ，此觀前開檢驗總表說明甚詳。從而，慈濟大學濫用藥物檢
    驗中心前揭檢驗總表之確認檢驗，乃係以氣相層析質譜儀法
    進行檢驗，為目前公認較為精細之檢驗方式，一般尚不致產
    生安非他命或甲基安非他命之偽陽性反應，且就檢驗之檢體
    而言，係以分析物是否存在為準，分析結果等於或高於最低
    可檢濃度時，即稱之為陽性，是被告上開尿液檢體之確認結
    果(參警卷所附100年9月30日收件之慈濟大學濫用藥物檢驗
    中心檢驗總表)，檢出濃度各為甲基安非他命：1,690ng/mL
    ，安非他命：1,890ng/mL，均高於該確認結果報告之最低可
    檢濃度，揆諸前揭說明，足認被告上開尿液中之甲基安非他
    命確呈陽性反應，要無疑義。綜上，被告自白其於犯罪事實
    欄所載時間、地點施用甲基安非他命1次之內容與事實相符
    ，可以採信。本案事證明確，被告犯行堪以認定，應依法論
    科。
三、論罪科刑部分：
(一)按施用第2級毒品為犯罪行為，毒品危害防制條例第10條定
    有處罰明文。故施用第2級毒品者，依前揭規定本應科以刑
    罰。惟基於刑事政策，對合於一定條件之施用者，則依同條
    例第20條、第23條之規定，施以觀察、勒戒及強制戒治之保
    安處分。又毒品危害防制條例於92年7月9日修正公布，自93
    年1月9日施行，其中第20條、第23條將施用毒品之刑事處遇
    程序區分為「初犯」、「5年內再犯」、「5年後再犯」。依
    其立法理由之說明：「初犯」，經觀察、勒戒或強制戒治，
    應為不起訴處分或不付審理之裁定；經觀察、勒戒或強制戒
    治執行完畢釋放後，「5年內再犯」者，因其再犯率甚高，
    原實施之觀察、勒戒及強制戒治既已無法收其實效，爰依法
    追訴或裁定交付審理。至於經觀察、勒戒或強制戒治執行完
    畢釋放，「5年後再犯」者，前所實施之觀察、勒戒或強制
    戒治已足以遮斷其施用毒品之毒癮，為期自新及協助其斷除
    毒癮，仍用「初犯」規定，先經觀察、勒戒或強制戒治之程
    序。從而，依修正後之規定，祇於「初犯」及「5年後再犯
    」2種情形，有其追訴條件之限制，即須於初犯經觀察、勒
    戒或強制戒治釋放後，5年內均無施用毒品之行為，始能認
    其前所實施之觀察、勒戒或強制戒治已足遮斷毒癮，而得於
    5年後再犯時，再予適用初犯之規定，重行觀察、勒戒等程
    序。倘5年內已經再犯，經依法再為保安處分或追訴處罰，
    縱其第3次（或第3次以上）施用毒品之時間，在初犯之保安
    處分執行完畢釋放5年以後，即與「5年後再犯」之情形有別
    ，且因已於「5年內再犯」，顯見其再犯率甚高，原實施觀
    察、勒戒或強制戒治，已無法收其實效，自無再經觀察、勒
    戒及強制戒治之必要，應由檢察官逕行起訴，始符新法修正
    之本旨（最高法院95年第7次刑事庭會議決議、98年度台非
    字第211號判決意旨參照）。查本件被告前有如犯罪事實欄
    所載施用毒品前案科刑及執行之情形，於送觀察、勒戒及強
    制戒治後釋放出所，復於前揭觀察、勒戒及強制戒治執行完
    畢後5年內施用毒品，經法院判決判處有期徒刑確定，有臺
    灣高等法院被告前案紀錄表在卷可稽，是被告施用第2級毒
    品之犯行，揆諸前揭說明，自應依法論罪科刑。
(二)次按，甲基安非他命為毒品危害防制條例第2條第2項第2款
    所稱之第2級毒品，核被告所為，係犯同條例第10條第2項之
    施用第2級毒品罪；其於施用前持有第2級毒品甲基安非他命
    之低度行為，應為其施用之高度行為所吸收，不另論罪。又
    被告前有如犯罪事實欄所載之論罪科刑執行情形，此有臺灣
    高等法院被告前案紀錄表1份在卷可憑，其於有期徒刑執行
    完畢後，5年以內故意再犯本案有期徒刑以上之罪，為累犯
    ，應依刑法第47條第1項之規定，加重其刑。爰審酌被告前
    因施用毒品而送觀察、勒戒、強制戒治及判處罪刑，仍不能
    戒除毒癮，再次漠視法令而犯本罪，顯已有成癮性，惟念其
    施用毒品實乃戕害自己身心健康，尚未危及他人，犯後坦承
    犯行、態度良好及智識程度等一切情狀，量處如主文所示之
    刑，以示懲儆。至被告施用甲基安非他命所使用之玻璃球，
    為被告施用甲基安非他命所用之物，業據其供明在卷，惟其
    非屬專供施用毒品之器具，亦未扣案，其沒收與否對於預防
    犯罪及公共利益或公共安全之維護，並無絕對影響，為免將
    來執行困難，爰不為沒收之宣告。
據上論斷，應依刑事訴訟法第273條之1第1項、第299條第1項前
段，毒品危害防制條例第10條第2項，刑法第11條前段、第47條
第1項，判決如主文。
本案經檢察官洪政和到庭執行職務
中    華    民    國   100    年    12    月    13    日
                  刑事第一庭  法  官  楊峻宇
以上正本證明與原本無異。
如不服本判決應於收受送達後10日內向本院提出上訴書狀，並應
敘述具體理由；其未敘述上訴理由者，應於上訴期間屆滿後20日
內向本院補提理由書（均須按他造當事人之人數附繕本）。「切
勿逕送上級法院」。告訴人或被害人對於本判決如有不服，請書
具不服之理由狀，請求檢察官上訴者，其上訴期間之計算係以檢
察官收受判決正本之日期為準。
                              書記官  黃健豪
中    華    民    國   100    年    12    月    13    日
附錄論罪科刑法條：
毒品危害防制條例第10條
施用第一級毒品者，處 6 月以上 5 年以下有期徒刑。
施用第二級毒品者，處 3 年以下有期徒刑。